臺灣苗栗地方法院刑事判決　　　　　　　 96年度易字第149號
公　訴　人　臺灣苗栗地方法院檢察署檢察官
被　　　告　甲○○
　　　　　　　　　　樓
上列被告因妨害兵役治罪條例案件，經檢察官聲請簡易判決處刑
（95年度偵字第3598號），嗣經本院苗栗簡易庭認不宜以簡易判
決處刑，改以通常程序審理，被告於本院準備程序進行中，就被
訴事實為有罪之陳述，經本院告知簡式審判程序意旨，並聽取公
訴人及被告之意見後，合議裁定由受命法官獨任進行簡式審判程
序審理，本院判決如下：
    主  文
甲○○後備軍人意圖避免召集處理，居住處所遷移，無故不依規
定申報，致使教育召集令無法送達，處有期徒刑貳月，如易科罰
金，以銀元參佰元即新臺幣玖佰元折算壹日。緩刑貳年。
　　犯罪事實及理由
一、犯罪事實：
    本件犯罪事實，均引用檢察官聲請簡易判決處刑書之記載（
    如附件）。
二、證據名稱：
    除增加被告於本院之自白及臺灣高等法院被告前案紀錄表外
    ，餘均引用檢察官聲請簡易判決處刑書證據並所犯法條欄標
    題一之記載（亦如附件）。
三、論罪科刑：
    核被告甲○○所為，係犯妨害兵役治罪條例第10條第3 項、
    第1 項第3 款之罪，應依同條例第6 條第1 項科刑。爰審酌
    被告居住處所遷移，無故不依規定申報，致教育召集令無法
    送達，影響國家兵役制度及後備軍人召集制度之有效運作，
    然念其係初犯，且犯後尚知坦承犯行，犯後態度堪認良好等
    一切情狀，量處如主文所示之刑。又被告於行為時之刑法第
    41條第1 項前段規定：「犯最重本刑為5 年以下有期徒刑以
    下之刑之罪，而受6 個月以下有期徒刑或拘役之宣告，因身
    體、教育、職業、家庭之關係或其他正當事由，執行顯有困
    難者，得以1 元以上3 元以下折算1 日，易科罰金。」。又
    被告行為時之易科罰金折算標準，修正前罰金罰鍰提高標準
    條例第2 條前段（現已刪除）規定，就其原定數額提高為10
    0 倍折算1 日，則本件被告行為時之易科罰金折算標準，應
    以銀元300 元折算1 日，經折算為新臺幣後，應以新臺幣90
    0 元折算為1 日。惟95年7 月1 日修正公布施行之刑法第41
    條第1 項前段規定：「犯最重本刑為5 年以下有期徒刑以下
    之刑之罪，而受6 個月以下有期徒刑或拘役之宣告者，得以
    新臺幣1 千元、2 千元或3 千元折算1 日，易科罰金。」，
    經比較修正前後之易科罰金折算標準後，以95年7 月1 日修
    正公布施行前之規定，較有利於被告，則應依刑法第2 條第
    1 項前段之規定，適用修正前刑法第41條第1 項前段規定，
    定其折算標準。再犯罪於刑法修正施行前，則於修正施行後
    ，緩刑之宣告，應適用修正後刑法第74條之規定（最高法院
    95年第8 次刑事庭會議結論參照），審酌被告先前未曾受有
    期徒刑以上之宣告，有臺灣高等法院被告全國前案紀錄表可
    憑，素行並非不良，其因一時失慮而為本件犯行，並於審判
    中坦承犯行而深表悔悟，本院認其經本次偵查、審理程序，
    當知所警惕而無再犯之虞，本院因認上開所宣告之刑以暫不
    執行為適當，爰依修正後刑法第74條第1 項第1 款規定，併
    予諭知緩刑2 年，以啟自新。
四、應適用之法條：
（一）刑事訴訟法第452 條、第273 條之1 第1 項、第299 條第
      1 項前段、第310 條之2、第454條第2項。
（二）妨害兵役治罪條例第10條第3 項、第1 項第3 款、第6 條
      第1 項。
（三）刑法第2 條第1 項前段、第11條前段、第74條第1 項第1
      款，修正前刑法第41條第1 項前段。
（四）修正前罰金罰鍰提高標準條例第2 條，現行法規所定貨幣
      單位折算新臺幣條例第2條。
五、如不服本件判決，得自收受送達之日起10日內，向本院提起
    上訴。
本案經檢察官魏宏安到庭執行職務。
中　　華　　民　　國　　96　　年　　3 　　月　　29　　日
                  刑事第三庭  法　官　呂曾達
以上正本證明與原本無異。
如不服本判決，應於判決送達後10日內向本院提出上訴狀（應抄
附繕本）。告訴人或被害人如對於本判決不服者，應具備理由請
求檢察官上訴，其上訴期間之計算係以檢察官收受判決正本之日
期為準。
                                      書記官  許千士
中　　華　　民　　國　　96　　年　　3 　　月　　29　　日
附錄論罪科刑法條：
妨害兵役治罪條例第10條第3 項、第1 項第3 款、第6 條第1項
。
妨害兵役治罪條例第10條
後備軍人意圖避免召集處理有下列行為之一者，處 1 年以下有期
徒刑、拘役或科新臺幣 9 萬元以下罰金：
一  離營歸鄉無故不依規定報到，或重複申報戶籍者。
二  拒絕依規定調查，或體格檢查不到者。
三  居住處所遷移，無故不依規定申報者。
國民兵犯前項第 3 款之罪者，處 6 月以下有期徒刑、拘役或科
新臺幣 3 萬元以下罰金。
後備軍人犯第 1 項之罪或國民兵犯前項之罪，致使召集令無法送
達者，以意圖避免召集論；分別依第 5 條或第 6 條科刑。
妨害兵役治罪條例第6條
意圖避免教育召集或勤務召集，而有下列行為之一者，處 3 年以
下有期徒刑：
一  捏造免役、除役、轉役或免除召集原因者。
二  毀傷身體者。
三  拒絕接受召集令者。
四  應受召集，無故逾應召期限二日者。
五  使人頂替本人應召者。
無故不參加點閱召集，或意圖避免點閱召集，而有前項第 1 款至
第3 款及第5 款行為之一者，處1 年以下有期徒刑、拘役或科新
臺幣9 萬元以下罰金。
國民兵為避免應召集輔助軍事勤務犯第 1 項之罪者，處 3 年以
下有期徒刑。
